【裁判字號】    97,訴,3391
【裁判日期】    971231
【裁判案由】    搶奪等
【裁判全文】
臺灣彰化地方法院刑事判決              97年度訴字第3391號
公  訴  人  臺灣彰化地方法院檢察署檢察官
被      告  戊○○
                    （現另案於臺灣彰化監獄彰化分監執行）
上列被告因搶奪等案件，經檢察官提起公訴（97年度偵緝字第
580號、第581號），本院改依簡式審判程序判決如下：
    主  文
戊○○意圖為自己不法之所有，而搶奪他人之動產，累犯，處有
期徒刑柒月；又共同竊盜，累犯，處有期徒刑貳月；又竊盜，累
犯，處拘役拾日，如易科罰金，以新臺幣壹仟元折算壹日；又竊
盜，累犯，處有期徒刑肆月。有期徒刑部分應執行有期徒刑拾壹
月。
    事  實
一、戊○○前因違反電信法案件，經本院以95年度易字第920號
    判決判處有期徒刑8月確定，嗣經裁定減刑為有期徒刑4月確
    定，入監執行後，於民國96年11月30日執行完畢。詎仍不知
    悔改，先後於下列時、地為下列犯行：
  (一)戊○○於97年7月3日下午5時許，騎乘車牌號碼MP7-963號機
    車，搭載不知情之黃英豪（另經檢察官為不起訴處分），行
    經彰化縣伸港鄉○○村○○路50號，戊○○見丙○○（年逾
    94歲）獨自坐在屋外，年邁可欺，竟臨時起意，基於意圖為
    自己不法所有之搶奪犯意，自行前向丙○○佯稱：「要借用
    廁所」等語，經丙○○同意並偕同進入該住宅後，戊○○即
    出手摸丙○○之左耳，佯稱：「妳的耳朵怎麼腫腫」等語，
    隨即乘丙○○不備之際，徒手奪取丙○○之左耳耳環後，迅
    及接續奪取丙○○之右耳耳環得手，俟丙○○反應過來大聲
    呼喊：搶劫、抓賊等語，戊○○已快速離開，騎乘前揭機車
    搭載黃英豪逃逸，並於同日晚間7時許，戊○○邀同不知情
    之謝雅惠前往彰化縣和美鎮○○路27號之「金美芳銀樓」，
    將該對耳環變賣予不知情之銀樓負責人黃美美，得款新臺幣
    （下同）1280元花用殆盡。
  (二)戊○○與年籍不詳綽號「小萍」之成年女子，共同意圖為自
    己不法之所有，互為竊盜之犯意聯絡，於97年7月15日下午4
    時52分許，趁彰化縣伸港鄉○○路11之1號甲○○之住宅鐵
    門未關之際，推由「小萍」在外把風，由戊○○侵入該住宅
    內（侵入住宅部分未據告訴，檢察官未起訴），徒手竊取甲○○所有之模具材料1堆（重約30公斤）（價值約3000元）
    ，得手後由戊○○變賣予不知情之某流動資源回收商，得款
    850元花用殆盡。
  (三)戊○○另行起意，基於意圖為自己不法所有之竊盜犯意，於
    97年7月17日上午10時30分許，至丁○○位於彰化縣伸港鄉
    ○○路171號住宅，對丁○○佯稱：伊係丁○○之學妹等語
    ，經丁○○之同意而進入該住宅，即趁丁○○未注意之際，
    徒手竊取丁○○所有置於椅子上之國際牌手機1支（價值約
    200元）得手。俟戊○○離開後，丁○○始察覺其手機遭竊
    。
  (四)戊○○又另行起意，基於意圖為自己不法所有之竊盜犯意，
    ，於97年7月17日下午5時許，趁彰化縣和美鎮○○路151號
    乙○○之住宅大門未關之際，侵入該住宅內（侵入住宅部分
    未據告訴，檢察官未起訴），徒手竊取乙○○所有之加壓馬
    達及砂輪馬達各1具（價值分別約1000元及4000元）得手。
二、【查獲經過】戊○○於竊得上揭加壓馬達及砂輪馬達各1具
    後，嗣於97年7月17日下午6時10分許，騎乘其所有車牌號碼
    MP7-963號機車搭載該2具馬達，行經彰化縣伸港鄉○○村○○路與嘉興路口時，因見警員在該處執勤，乃將其機車及該
    2具馬達放置路邊逃離該處，至同日下午6時30分許，於伸港
    鄉大同村重劃區內遇警而向警方投案，並在有偵查犯罪職權
    之公務員發覺其上揭事實一(二)、(三)犯罪之前，主動向彰化縣
    警察局和美分局員警自首而接受裁判。另上揭事實一(一)犯罪
    ，則經警循線查獲。
三、案經丙○○訴由彰化縣警察局和美分局及該分局報告臺灣彰
    化地方法院檢察署檢察官偵查起訴。
    理  由
一、被告戊○○所犯之本案犯罪，係死刑、無期徒刑、最輕本刑
    為3年以上有期徒刑以外之罪。其於準備程序就上開被訴事
    實為有罪之陳述，經受命法官告知簡式審判程序之旨，並聽
    取其與公訴人之意見後，本院認無不得或不宜改依簡式審判
    程序進行之情事。爰依刑事訴訟法第273條之1第1項、第284
    條之1規定，裁定由受命法官獨任進行簡式審判程序，先予
    敘明。
二、訊據被告對於上揭事實均坦承不諱，核與證人即告訴人丙○○、證人黃英豪、謝雅惠、黃美美、甲○○、丁○○、乙○○等於警詢證述之情節相符，復有車籍查詢資料、金飾買入
    登記簿各1份、贓物認領保管單2紙（證人丁○○、乙○○部
    分）、蒐證照片5張、監視器翻拍照片6張等在卷可憑。按「
    刑法第325條第1項所稱之搶奪，係指乘人不備或不及抗拒而
    公然攫取他人支配範圍以內之物，移轉於自己實力支配下之
    行為而言。例如於公共場所，公然奪取他人頸上項鍊，或趁
    婦女不備之際，自身後攫取其皮包等皆屬之。惟搶奪行為雖
    係施用不法腕力，自財物所持人支配範圍內移轉於自己之所
    持，然並不以直接對被害人之身體施加不法腕力，或與被害
    人互相拉扯為必要。茍其出手攫奪財物之情形已達共見共聞
    或不畏見聞之狀況，而不掩形聲，急遽攫取者，仍不失為搶
    奪。」最高法院有91年度台上字第6753號判決可循；又按「
    搶奪罪係指乘人不及抗拒，公然奪取而言；若乘人不覺，竊
    取他人之物，並非出於公然奪取者，則應成立竊盜罪。」最
    高法院亦有88年度台上字第2220號判決可資參照。本案被告
    上揭奪取告訴人丙○○耳環之情形，係不掩形聲，乘告訴人
    不備之際而急遽出手公然奪取，此部分所為自屬搶奪無疑。
    另被告係乘被害人丁○○不覺之際，以隱密方法取得丁○○
    置於椅子上之手機，並非公然奪取，則被告此部分所為，應
    屬竊盜。由此足認被告之自白與事實相符。是本案事證已臻
    明確，被告上揭1次搶奪及3次竊盜之犯行，均堪以認定。
三、論罪科刑部分：
  (一)核被告事實一(一)所為，係犯刑法第325條第1項之搶奪罪；事
    實一(二)、(三)、(四)所為，係分別犯刑法第320條第1項之竊盜罪
    。被告與綽號「小萍」之成年女子間，就事實一(二)部分，有
    犯意聯絡及行為分擔，皆為共同正犯。又被告所犯前揭4罪
    ，犯意各別，行為互殊，應予分論併罰。被告前因違反電信
    法案件，經本院以95年度易字第920號判決判處有期徒刑8月
    確定，嗣經裁定減刑為有期徒刑4月確定，入監執行後，於
    96年11月30日執行完畢一節，有臺灣高等法院被告前案紀錄
    表1份在卷可稽。被告於上開徒刑執行完畢後，5年以內故意
    再犯本件有期徒刑以上之罪，為累犯，均應依刑法第47條第
    1項規定加重其刑。
  (二)被告在有偵查犯罪職權之公務員發覺其上揭事實一(二)、(三)犯
    罪前，主動向員警自首並接受裁判一情，有被告於97年7月1
    7日之警詢筆錄在卷可參（見和警分偵字第0970013163號卷
    第2頁）。按此，對被告所為上揭事實一(二)、(三)犯行，均依
    刑法第62條前段規定減輕其刑，並均依法先加後減。
  (三)爰審酌被告除上述累犯前科外，另有贓物、竊盜、施用毒品
    及公共危險等犯罪前科，有上揭臺灣高等法院被告前案紀錄
    表在卷可按，素行不佳；其身心健全、年輕力壯，因缺錢花
    用，卻不思以正途營生，即搶奪、竊取他人財物之犯罪動機
    及其犯罪方法、手段，以及損及他人財產權利之輕重有別，
    另自首上揭事實一(二)、(三)犯行，就該等部分均予以減輕其刑
    ；復於犯後坦承犯行，犯後態度良好等一切情狀，分別量處
    如主文所示之刑，並就拘役刑部分，併諭知易科罰金之折算
    標準，另就所處有期徒刑部分，定如主文所示之應執行刑。
    至於公訴人於起訴書對上揭事實一(二)、(三)犯行部分，均求處
    有期徒刑4月，並求定應執行刑1年6月等節，本院經審酌上
    情，認公訴人就上揭事實一(二)、(三)犯行部分，未斟酌被告自
    首犯行，以及侵害之法益不大等情，是其所求處之刑度以及
    定應執行刑等部分，均尚嫌過重，茲不予採納，併此敘明。
據上論斷，應依刑事訴訟法第273條之1第1項、第284條之1、第2
99條第1項前段，刑法第28條、第325條第1項、第320條第1項、
第47條第1項、第62條前段、第41條第1項前段、第51條第5款，
刑法施行法第1條之1第1項、第2項前段，判決如主文。
本案經檢察官謝雨青到庭執行職務。
中    華    民    國    97    年    12    月    31    日
                  刑事第八庭    法  官  陳銘壎
以上正本證明與原本無異。
如不服本判決應於收受送達後10日內向本院提出上訴書狀，並應
敘述具體理由；其未敘述上訴理由者，應於上訴期間屆滿後20日
內向本院補提理由書 (均須按他造當事人之人數附繕本)「切勿
逕送上級法院」。
告訴人或被害人對於判決如有不服具備理由請求檢察官上訴者，
其上訴期間之計算係以檢察官收受判決正本之日期為準。
中    華    民    國    97    年    12    月    31    日
                                書記官  楊筱惠
附錄本案論罪科刑法條全文：
中華民國刑法第320條第1項
意圖為自己或第三人不法之所有，而竊取他人之動產者，為竊盜
罪，處5年以下有期徒刑、拘役或5百元以下罰金。
中華民國刑法第325條第1項
意圖為自己或第三人不法之所有，而搶奪他人之動產者，處6月
以上5 年以下有期徒刑。


司法院資訊處製作；財團法人民間司法改革基金會備份。
